【裁判字號】    97,上易,703
【裁判日期】    971224
【裁判案由】    詐欺
【裁判全文】
臺灣高等法院臺南分院刑事判決         97年度上易字第703號
上  訴  人  臺灣臺南地方法院檢察署檢察官
上  訴  人
即  被  告  甲○○
                      樓
選任辯護人  郁旭華律師
上列上訴人因被告詐欺案件，不服臺灣臺南地方法院九十七年度
易緝字第四三號中華民國九十七年九月三十日第一審判決（起訴
案號：臺灣臺南地方法院檢察署八十七年度偵字第一二五五八號
），提起上訴，本院判決如下：
    主  文
上訴駁回。
    理  由
一、按刑事訴訟法第三百六十一條第一項規定「不服地方法院之
    第一審判決而上訴者，應向管轄第二審之高等法院為之。」
    ，而民國九十六年六月十五日修正，同年七月四日生效施行
    之同條第二項並規定「上訴書狀應敘述具體理由。」，此屬
    法律上應具備之程式。又同法第三百六十二條、第三百六十
    七條前段分別規定「原審法院認為上訴不合法律上之程式或
    法律上不應准許或其上訴權已經喪失者，應以裁定駁回之。
    」、「第二審法院認為上訴有第三百六十二條前段之情形者
    ，應以判決駁回之。」。而所謂不服第一審判決之「具體理
    由」，必係依據卷內既有訴訟資料或提出新事證，指摘或表
    明第一審判決有何採證認事、用法或量刑等足以影響判決本
    旨之不當或違法，而構成應予撤銷之具體事由，始克當之（
    例如：依憑證據法則具體指出所採證據何以不具證據能力，
    或依憑卷證資料，明確指出所為證據證明力之判斷如何違背
    經驗、論理法則）；倘僅泛言原判決認定事實錯誤、違背法
    令、量刑失之過重或輕縱，而未依上揭意旨指出具體事由，
    或形式上雖已指出具體事由，然該事由縱使屬實，亦不足以
    認為原判決有何不當或違法者（例如：對不具有調查必要性
    之證據，法院未依聲請調查亦未說明理由，或援用證據不當
    ，但除去該證據仍應為同一事實之認定），皆難謂係具體理
    由，俾與第二審上訴制度旨在請求第二審法院撤銷、變更第
    一審不當或違法之判決，以實現個案救濟之立法目的相契合
    ，並節制濫行上訴（最高法院九十七年度臺上字第八九二號
    刑事判決意旨參照）。
二、本件檢察官上訴意旨略以：告訴人新永和製皮廠股份有限公
    司具狀請求上訴，略以：「被告明知其所設之長誼國際有限
    公司（下稱長誼公司）與另一被告林辰冠所設之泰林貿易有
    限公司財務狀況均不佳，早已無力使其使用之長誼公司支票
    如期兌現，竟自八十七年四月起向告訴人公司陸續訂貨，詐
    得帳款新臺幣（下同） 1,089,287元，旋與另一名被告林辰
    冠逃匿於大陸，音訊全無，直到緝獲到案，期間直達十年之
    久，而告訴人受害金額非可謂不大，且被告到案後仍毫無悔
    意，迄未與告訴人達成和解，甚者，猶企圖卸責諉過，其惡
    性可見一般，其所犯情節及所生危害，實非輕微，原判決對
    此惡性重大之徒，竟僅以詐欺判處被告有期徒刑七月而已，
    量刑顯屬過輕，而難收懲治之效。」等語。經核閱聲請人所
    述事項，及被告甲○○所詐騙之金額高達 1,055,667元，而
    原審僅量處有期徒刑七月，故認其聲請上訴尚非顯無理由，
    爰提起上訴云云。經查：原判決就檢察官上訴部分，已於原
    判決理由欄貳、三詳予說明：「審酌被告甲○○犯罪之動機
    、目的、手段、其品行及智識程度、犯罪所生之損害高達1,
    089,287 元，且犯後即逃匿大陸，迄今仍未與被害人達成和
    解，及犯後猶卸飾責任等一切情狀，量處如主文所示之刑。
    」。從而，公訴人前揭上訴理由所稱之事項，均經原審審酌
    ，並於原判決理由中詳予說明，其認事用法，就形式觀之，
    並無違誤。而檢察官提起本件上訴，並未依據卷內既有訴訟
    資料或提出新事證，指摘或表明第一審判決有何採證認事、
    用法或量刑等足以影響判決本旨之不當或違法，而構成應予
    撤銷之具體事由，揆諸首揭判決意旨，本件檢察官之上訴難
    認已合於法律上之程式。
三、次查上訴人即被告甲○○之上訴理由略以：新永和公司是經
    過確認泰林公司有國外訂單後，才可能於八十七年四月中多
    次製作樣品交予泰林公司確認，泰林公司因知上訴人常與廈
    門外貿公司生意往來，因此泰林公司才商議上訴人之長誼公
    司承接此業務，長誼公司的確是依訂單所需之品項向新永和
    公司訂購材料，上訴人並沒有意圖為自己不法所有，何以上
    訴人因週轉不靈支付不出貨款，就認定上訴人與林辰冠之泰
    林公司之商業合作有共同詐騙之情事存在。新永和公司八十
    七年五月三十一日出貨之皮革有部分出現瑕疵（約一千五百
    呎），新永和公司對瑕疵品本來就有應負之責任，也知道一
    千五百呎皮革是瑕疵部分產生而追加之訂單，屬同次之交易
    行為，新永和公司故意推卸責任只為將上訴人入罪。提供皮
    革樣品給客戶、補足瑕疵部分一千五百呎皮革，均屬同一商
    業行為，怎可分割論定上訴人係反覆為之詐欺行為？長誼公
    司和泰林公司是性質不同之兩間公司，怎可把商業合作說成
    共犯結構，上訴人至為不服云云。惟上訴人甲○○所述之上
    訴理由，業經原判決詳予認定，其中原判決理由欄貳、一、
    (三)並說明：「被告甲○○雖另辯稱：因林辰冠有接到國外的
    訂單，他要將信用狀轉給長誼公司，由長誼公司向新永和公
    司訂貨後，再由伊在大陸配合的工廠製造鞋子，因為皮革出
    現問題，大陸鞋子工廠生產失敗，所以資金週轉不來，伊並
    沒有要詐騙的意思云云。惟依其所辯質之被告甲○○，林辰
    冠、新永和公司分別所交付信用狀及皮革，去向為何？被告
    甲○○則辯稱信用狀已經被撤銷收回，而皮革出口至大陸，
    二者均無任何資料云云。惟查，依上開長誼公司之營業稅自
    動報繳年檔資料，長誼公司與新永和公司之皮革交易，實屬
    長誼公司於八十七年度之高額款項交易，且被告甲○○自承
    接受該筆訂單，為爭取生存空間，要將該筆交易做起來等語
    ，是被告甲○○就該交易過程，理應更謹慎小心處理，若系
    爭皮革確有問題，自應於收受皮革之初即應驗貨查出瑕疵，
    並通知出賣人新永和公司，殆無運送出關到大陸製成鞋子成
    品後，始發現皮革瑕疵。更於發現上開瑕疵後，仍未通知出
    賣人新永和公司，並逕自未出貨予訂購鞋者，致信用狀被撤
    銷，且就信用狀、皮革出口、鞋子買賣交易及疵瑕，和鞋子
    後續處理狀況，均未能提出任何文書資料可參，被告甲○○
    所辯，顯違常情且與國際貿易交易原則有悖，被告甲○○就
    其上開辯解均未能提出任何證據以實其說，自難輕易採信。
    況若系爭皮革確有如被告甲○○所辯之瑕疵，被告甲○○自
    應返台與新永和公司處理，而無長期滯留大陸不歸，且對新
    永和公司之催討均置之不理。綜上，被告所辯無詐欺之犯意
    ，顯係臨訟卸責之詞，實無可採。」。是究之上訴人前開上
    訴理由所指摘，均僅係對於原判決已詳予認定之事實重覆予
    以爭執，並未具體指出原判決所採證據何以不具證據能力，
    或依憑卷證資料，明確指出原判決所為證據證明力之判斷如
    何違背經驗、論理法則。揆諸前引最高法院判決意旨，上訴
    人等之主張並未具體指摘或表明第一審判決有何採證認事、
    用法或量刑等足以影響判決本旨之不當或違法，而構成應予
    撤銷之具體事由。
四、依據前述，本件檢察官及被告甲○○之上訴，均不合法律上
    之程式，均應予駁回，並不經言詞辯論為之。
五、據上論斷，應依刑事訴訟法第三百六十七條前段、第三百七
    十二條，判決如主文。
中    華    民    國    97    年    12    月    24    日
                  刑事第六庭    審判長法  官  董武全
                                      法  官  曾文欣
                                      法  官  杭起鶴
以上正本證明與原本無異。
不得上訴。
                                      書記官  魏安里
中    華    民    國    97    年    12    月    24    日


司法院資訊處製作；財團法人民間司法改革基金會備份。
